【裁判字號】    95,訴,1303
【裁判日期】    951229
【裁判案由】    毒品危害防制條例
【裁判全文】
臺灣彰化地方法院刑事判決              95年度訴字第1303號
公  訴  人  臺灣彰化地方法院檢察署檢察官
被      告  甲○○
                    （另案在臺灣嘉義監獄執行中）
上列被告因違反毒品危害防制條例案件，經檢察官提起公訴（95
年度毒偵字第2688號、第2872號），本院判決如下：
    主  文
甲○○施用第一級毒品，累犯，處有期徒刑壹拾月。
    犯罪事實
一、甲○○曾於民國91年間因施用第1 、2 級毒品案件，經本院
    分別以91年度訴字第224 號刑事判決判處有期徒刑8 月，以
    91年度易字第986 號刑事判決判處有期徒刑4 月確定，並經
    聲請本院裁定應執行有期徒刑10月確定後，經移送執行，於
    93年4 月1 日因縮刑期滿執行完畢。其前於88年間因施用毒
    品案件，經本院以88年度毒聲字第440 號裁定送勒戒處所觀
    察、勒戒後，認有繼續施用毒品之傾向，經本院以88年度毒
    聲字第837 號裁定令入戒治處所施以強制戒治，並以88年度
    毒聲字第2677號裁定停止戒治付保護管束，於89年2 月27日
    保護管束期滿視為強制戒治執行完畢，經臺灣彰化地方法院
    檢察署檢察官以89年度戒毒偵字第235 號為不起訴處分確定
    ；復於91年間因施用毒品案件，經本院以91年度毒聲字第55
    6 號裁定令入戒治處所施以強制戒治，並以91年度毒聲字第
    2496號裁定停止戒治付保護管束，於92年5 月20日保護管束
    期滿視為強制戒治執行完畢；復於95年間因施用第1 級毒品
    案件經本院於95年4 月17日以95年度訴字第226 號刑事判決
    判處有期徒刑9 月，並於95年5 月8 日確定。詎其不知悔改
    ，明知海洛因業經公告為毒品危害防制條例第2 條第2 項所
    列管之第1 級毒品，不得非法持有、施用，復基於施用第1
    級毒品海洛因之犯意，於92年5 月20日強制戒治執行完畢釋
    放後5 年內，於95年5 月12日上午8 時30分，在其位於彰化
    縣溪湖鎮○○街67號住處2 樓，將海洛因摻水以注射針筒注
    入體內之方式，施用第1 級毒品海洛因1 次。嗣因其為列管
    毒品人口，經警方於95年5 月14日通知其至警局採尿，且於
    95年5 月14日下午5 時許採尿送驗後，始知上情。
二、案經彰化縣警察局溪湖分局報請臺灣彰化地方法院檢察署檢
    察官偵查起訴。
    理  由
一、訊據被告對其於上揭時、地施用第1 級毒品海洛因1 次之事
    實，於本院審理時坦承不諱（參見本院95年12月14日審判筆
    錄）。另查：
  (一)被告係於95年5 月14日下午5 時許，經臺灣彰化地方法院檢
    察署委託警方採集被告尿液送驗結果，呈嗎啡陽性反應，此
    有詮昕科技股份有限公司95年5 月26日報告編號00000000號
    濫用藥物尿液檢驗報告、列管毒品人口尿液檢體採集送驗紀
    錄表及委託驗尿代號與真實姓名對照認證單各1 紙（參見彰
    化縣警察局溪湖分局溪警分偵字第09500003088 號警卷第7
    頁至第9 頁）附卷可稽，足見被告確有施用第1 級毒品海洛
    因之事實。
  (二)按海洛因施用入人體後水解還原成嗎啡，再循嗎啡之代謝方
    式排出體外，依醫學臨床實驗及根據英國藥學會出版Isolat
    ionand Indentification of Drugs 一書載明：海洛因經注
    射入人體後，在體內迅速水解成６Mono acetyImorphine ，
    再緩緩繼續水解成嗎啡，然後再循嗎啡之代謝方式排出，同
    書第431 至432 頁並載有：嗎啡經注射入人體後，約50% 以
    上於8 小時內自尿中排出，至24小時排出約90％，但48小時
    後仍有微量可檢出等語；又海洛因一般於尿液中排出最長時
    限，受施用劑量、施用方式、個人體質及其代謝情況等因素
    影響，因個案而異，一般可檢出之最長時限為海洛因服用後
    2 天至4 天等語，業據行政院衛生署管制藥品管理局93年12
    月2 日管檢字第0930011566號函說明綦詳。是依上開說明，
    佐以被告前揭尿液檢驗報告，被告自白於前揭時間，有施用
    第1 級毒品海洛因1 次等語，核與前揭事證相符，應堪採信
    。
  (三)另犯毒品危害防制條例第10條施用第1 級毒品之罪者，檢察
    官應先聲請法院裁定將被告令送勒戒處所觀察、勒戒，經觀
    察、勒戒後，認有繼續施用毒品傾向者，應由檢察官裁定聲
    請法院裁定令入戒治處所施以強制戒治，且經強制戒治執行
    完畢釋放後，5 年內再犯第10條之罪，檢察官應依一般刑事
    訴訟程序予以起訴論罪科刑，此觀諸毒品危害防制條例第20
    條第1 項、第2 項、第23條第2 項前段規定自明。經查，被
    告前於88年間因施用毒品案件，經本院以88年度毒聲字第44
    0 號裁定送勒戒處所觀察、勒戒後，認有繼續施用毒品之傾
    向，經本院以88年度毒聲字第837 號裁定令入戒治處所施以
    強制戒治，並以88年度毒聲字第2677號裁定停止戒治付保護
    管束，於89年2 月27日保護管束期滿視為強制戒治執行完畢
    ，經臺灣彰化地方法院檢察署檢察官以89年度戒毒偵字第23
    5 號為不起訴處分確定；復於91年間因施用毒品案件，經本
    院以91年度毒聲字第556 號裁定令入戒治處所施以強制戒治
    ，並以91年度毒聲字第2496號裁定停止戒治付保護管束，於
    92年5 月20日保護管束期滿視為強制戒治執行完畢等情之事
    實，此有臺灣高等法院被告前案紀錄表、臺灣彰化地方法院
    檢察署刑案資料查註紀錄表各1 份附卷可參。被告前既曾因
    施用毒品案件，經強制戒治後，復因施用毒品，其於前開強
    制戒治執行完畢釋放後5 年內，再犯本案施用毒品罪，依毒
    品危害防制條例第23條第2 項之規定，屬應依法論罪科刑之
    行為，依前開說明，本案被告上開所為，係於92年5 月20日
    強制戒治執行完畢釋放後5 年內，再犯毒品危害防制條例第
    10條第1 項施用第1 級毒品罪，本案事證明確，被告上開犯
    行洵堪認定。
二、按海洛因為毒品危害防制條例第2 條第2 項第1 款所明定之
    第1 級毒品。核被告所為，係犯同條例第10條第1 項之施用
    第1 級毒品罪。被告持有第1 級毒品進而施用，持有之低度
    行為為施用之高度行為所吸收，不另論持有毒品之罪。按刑
    法第2 條第1 項之規定，係規範行為後「法律變更」所生新
    舊法比較適用之準據法，故被告行為後刑法條文之修正，對
    於被告並無有利或不利之情形者（例如新舊法處罰輕重相同
    ，犯罪構成要件亦無寬嚴之別等），即無適用修正後刑法第
    2 條第1 項之規定比較新舊法適用之問題。查94年2 月2 日
    修正公布，而於95年7 月1 日生效實施之新刑法第47條雖將
    舊刑法修正限制為受徒刑之執行完畢，或一部之執行而赦免
    後，5 年以內「故意」再犯有期徒刑以上之罪者，始成立累
    犯。但上述新舊法之規定，對於本件上訴人「故意」犯強盜
    罪，亦無所謂「有利或不利」之情形。依上說明，應無適用
    修正後刑法第2 條第1 項之規定比較新舊法適用之問題（最
    高法院95年度臺上字第5589號判決要旨參照）。經查，被告
    曾於91年間因施用第1 、2 級毒品案件，經本院分別以91年
    度訴字第224 號刑事判決判處有期徒刑8 月，以91年度易字
    第986 號刑事判決判處有期徒刑4 月確定，並經聲請本院裁
    定應執行有期徒刑10月確定後，經移送執行，於93年4 月1
    日因縮刑期滿執行完畢等情，此有臺灣高等法院被告前案紀
    錄表、臺灣彰化地方法院檢察署刑案資料查註紀錄表各1 份
    存卷可考，是新刑法第47條第1 項之規定，對於本案被告「
    故意」犯施用第1 級毒品罪，亦無所謂「有利或不利」之情
    形，依上揭說明，其於5 年內故意再犯本案有期徒刑以上之
    罪，為累犯，應依新刑法第47條第1 項之規定加重其刑。爰
    審酌被告前因施用毒品案件，經強制戒治執行完畢釋放後，
    仍未能徹底戒絕毒品，復於95年間因施用第1 級毒品案件，
    經本院於95年4 月17日以95年度訴字第226 號刑事判決判處
    有期徒刑9 月，並於95年5 月8 日確定等情，此有臺灣高等
    法院被告前案紀錄表、臺灣彰化地方法院檢察署刑案資料查
    註紀錄表各1 份附卷可參，被告於前案判決後，復犯本案施
    用毒品罪，顯見其並無戒毒悔改之意，惟念其施用毒品次數
    僅有1 次，且施用毒品乃自戕一己之身體健康，尚未對他人
    造成危害，犯後已坦承犯行，態度良好等一切情狀，量處如
    主文所示之刑。
三、按確定判決既判力之原則，不論實質上之一罪，或連續犯（
    廢止前）、牽連犯（廢止前）、想像競合犯等裁判上之一罪
    ，其一部事實已經判決確定者，對於構成一罪之其他部分，
    均有其適用，此乃基於審判不可分之關係，在審理事實之法
    院，就全部犯罪事實，依刑事訴訟法第267 條之規定，本應
    予以審判，故其判決確定之效力，應及於全部之犯罪事實，
    若在最後審理事實之法院宣判後，始行發生之事實，既非該
    法院所得審判，即為該案判決之既判力所不及。是既判力對
    於時間效力之範圍，係以最後審理事實法院之宣示判決日為
    判斷之標準，得上訴於第2 審之第1 審刑事判決，如於上訴
    第2 審後，又依法撤回上訴，其上訴撤回之日，雖為判決確
    定日，但其既判力之時點，基於上開原則，仍應以第1 審宣
    示判決之日為其準據（最高法院87年度臺上字第1150號判決
    要旨參照）。被告前於95年間因施用第1 級毒品案件，經本
    院於95年4 月17日以95年度訴字第226 號刑事判決判處有期
    徒刑9 月，並於95年5 月8 日確定等情，已如前述，然依上
    揭說明，本案被告之上揭施用第1 級毒品犯行，既在前開確
    定判決既判力時點（即95年4 月17日）後所為，應無受前開
    確定判決之既判力所及，附此說明。
四、另公訴意旨以：被告基於施用海洛因之包括一罪犯意，於95
    年5 月19日上午6 時許，在彰化縣溪湖鎮○○里○○○道路
    旁，施用海洛因1 次，因認被告此部分另涉有毒品危害防制
    條例第10條第1 項之施用第1 級毒品罪嫌等語。經查：
  (一)按犯罪事實應依證據認定之，無證據不得認定犯罪事實，刑
    事訴訟法第154 條第2 項定有明文；復按被告之自白，不得
    作為有罪判決之唯一證據，仍應調查其他必要之證據，以察
    其是否與事實相符，刑事訴訟法第156 條第2 項亦定有明文
    。所謂自白，乃被告對自己犯罪事實之全部或一部之供述之
    謂，被告所供述者，不必限於構成要件該當事實，即除供述
    構成要件該當事實之外，另外主張違法阻卻事由或責任阻卻
    事由，猶不失為自白（最高法院93年度臺上字第2870號判決
    要旨參照）。
  (二)公訴人認被告涉有此部分施用第1 級毒品海洛因之罪嫌，無
    非係以被告於警詢中自白及卷附之詮昕科技股份有限公司95
    年6 月2 日報告編號00000000號濫用藥物尿液檢驗報告及委
    託驗尿代號與真實姓名對照認證單各1 紙（參見彰化縣警察
    局溪湖分局溪警分偵字第09500001965 號警卷第1 頁至第5
    頁）為其論據。訊據被告於本院審理中堅詞否認有於上開時
    間施用海洛因1 次之行為，並辯稱：該警詢筆錄、尿液均係
    由某真實年籍、姓名均不詳綽號「阿醜」之人冒用被告名義
    應訊並捺印指紋、採尿等語。經查：
    1.本院於95年8 月21日依職權採集被告指紋及口腔黏膜檢體
      ，並檢附上揭警方於95年5 月22日上午10時15分採集之尿
      液及警方於95年5 月22日製作警詢筆錄上，受詢問人欄所
      捺印之指紋，分別送請法務部調查局鑑定結果，經以人
      類遺傳因子粒線體DNA （mtDNA） 式序列鑑定法檢驗，依
      據遺傳法則推定，警方上揭採集尿液之粒線體DNA 序列點
      位146 、152 、199 、210 、16184 、16258 、16295 、
      16298 、16319 之鹼基與被告口腔黏膜之相對應鹼基序列
      均不相符，是警方上揭所採集之尿液並非被告所排放；
      經以照相放大及特徵比對之鑑定方法，認為被告於95年5
      月22日之警詢筆錄上，所捺印之指紋核與被告於本院所捺
      印之指紋不相同，此有法務部調查局95年10月16日調科肆
      字第09500475900 號鑑定通知書檢附之尿液比對案粒線體
      mtDNA 序列鑑定記錄表1 份、95年11月10日調科貳字第09
      500517310 號鑑定通知書檢附之鑑定分析表2 份（參見本
      院卷宗）附卷可參。
    2.依上揭說明，警方於95年5 月22日製作警詢筆錄時，該受
      詢問人及警方所採集之尿液，均並非被告所為。是被告並
      未於警詢中自白其有於95年5 月19日上午6 時許施用海洛
      因之犯行，且該警方採集呈嗎啡陽性反應之尿液，並非被
      告所排放之事實，均應可認定。此外，本院亦查無其他證
      據足以佐認被告確有於公訴人所指之前揭時間施用海洛因
      之事實，依前開刑事訴訟法所定之證據法則，既無法認定
      被告確有於95年5 月19日上午6 時許施用海洛因1 次之行
      為。惟公訴人認該部分與前開被告經判決有罪之施用海洛
      因1 次之犯行間，具有集合犯之包括一罪之關係，爰不另
      為無罪之諭知。
  (三)至警方於95年5 月22日製作警詢時，冒用被告名義之真實姓
    名、年籍均不詳之受詢問人，是否涉有行使偽造私文書等罪
    嫌部分，此部分應由公訴人另行偵查為妥適處理，附此敘明
    。
據上論斷，應依刑事訴訟法第299 條第1 項前段，毒品危害防制
條例第10條第1 項，刑法第11條前段、第47條第1 項，判決如主
文。
本案經檢察官吳芙如到庭執行職務。
中    華    民    國    95    年    12    月    29    日
                   刑事第二庭   審判長法  官  李雅俐
                                      法  官  林秉暉
                                      法  官  唐中興
以上正本證明與原本無異。
如不服本判決，應於判決送達後10日內，向本院提出上訴狀（須
附繕本）。
中    華    民    國    96    年    1     月    2     日
                                      書記官  施惠卿
【附錄本案判決論罪科刑法條全文】：
毒品危害防制條例第10條
施用第1級毒品者，處6月以上5年以下有期徒刑。
施用第2級毒品者，處3年以下有期徒刑。


司法院資訊處製作；財團法人民間司法改革基金會備份。
